臺灣彰化地方法院刑事判決　　　　　　　 96年度訴字第944號
公　訴　人　臺灣彰化地方法院檢察署檢察官
被　　　告　甲○○
　　　　　　　　　　　號
上列被告因違反毒品危害防制條例案件，經檢察官提起公訴（九
十六年度毒偵字第二三七三號），本院依簡式審判程序判決如下
：
    主  文
甲○○施用第一級毒品，累犯，處有期徒刑拾月，減為有期徒刑
伍月，扣案之海洛因壹包（海洛因淨重零點零玖公克、空包裝重
零點貳壹公克）沒收銷燬之，另扣案之香煙盒壹個沒收；又施用
第二級毒品，累犯，處有期徒刑陸月，減為有期徒刑月。應執
行有期徒刑捌月，扣案之海洛因壹包（海洛因淨重零點零玖公克
、空包裝重零點貳壹公克）沒收銷燬之，另扣案之香煙盒壹個沒
收。
    事　實
一、甲○○前因違反肅清煙毒條例、麻醉藥品管理條例案件，經
    本院以八十三年度訴字第一八○二號分別判處有期徒刑三年
    四月、五月，應執行有期徒刑三年六月確定，因違反肅清煙
    毒條例、麻醉藥品管理條例案件，經本院以八十四年度訴字
    第八○九號分別判處有期徒刑三年八月、四月，應執行有期
    徒刑三年十月確定，上開二案經送監接續執行，於民國八十
    七年八月七日縮短刑期假釋出監付保護管束；於保護管束期
    間，復因違反保護管束應遵守事項情節重大，經撤銷假釋，
    再送監執行殘刑，甫於九十三年七月二十日縮刑期滿而執行
    完畢。又因自九十四年四月某日起至同年七月二十四日止，
    及自九十四年五月三十一日起至同年七月三十一日止，分別
    施用第一級毒品、第二級毒品之案件，經本院以九十四年度
    訴字第一二一六號分別判處有期徒刑八月、五月，應執行有
    期徒刑十一月確定，因詐欺案件，經本院以九十五年度易字
    第九七九號判處有期徒刑五月確定，上開二案再經本院以九
    十六年度聲字第七四三號裁定合併定其應執行刑為有期徒刑
    一年三月確定（尚未執行完畢）。另因施用毒品案件，經本
    院以八十九年度毒聲字第七一八號裁定送觀察、勒戒後，認
    有繼續施用毒品之傾向，再經本院以八十九年度毒聲字第一
    ○五五號裁定送強制戒治，嗣經戒治所評定合格，認無繼續
    戒治之必要，由本院以八十九度毒聲字第四五二八號裁定停
    止戒治，於八十九年十月十三日停止戒治，所餘戒治期間付
    保護管束，於九十年二月二十八日保護管束期滿未經撤銷停
    止戒治，而執行完畢，並經臺灣彰化地方法院檢察署檢察官
    於九十年三月十六日以九十年度戒毒偵字第三九一、四一○
    號為不起訴處分確定。詎甲○○仍不知悔改，復於九十六年
    四月二十四日上午某時許，在其位於彰化縣員林鎮○○里○
    ○○路九二號前居所內，以將第二級毒品甲基安非他命置於
    玻璃球管內用火燒烤而吸其煙霧之方式，施用第二級毒品甲
    基安非他命一次；另於同日傍晚某時許，在停放於彰化縣員
    林鎮往南投縣草屯鎮○○○○道路旁之自用小客車內，以將
    第一級毒品海洛因粉末置入注射針筒內加水後，再以針筒注
    射手臂血管之方式，施用第一級毒品海洛因一次。嗣於九十
    六年四月二十六日下午三時三十六分許，為警持本院核發之
    搜索票至其上開前居所搜索而當場查獲，並扣得第一級毒品
    海洛因一包（海洛因淨重○點○九公克、空包裝重○點二一
    公克），及其所有、供其裝放第一級毒品海洛因所用之香煙
    盒一個，始悉上情。
二、案經彰化縣警察局員林分局報告臺灣彰化地方法院檢察署檢
    察官偵查起訴。
    理  由
一、按除被告所犯為死刑、無期徒刑、最輕本刑為三年以上有期
    徒刑之罪或高等法院管轄第一審案件者外，於刑事訴訟法第
    二百七十三條第一項程序進行中，被告先就被訴事實為有罪
    之陳述時，審判長得告知被告簡式審判程序之旨，並聽取當
    事人、代理人、辯護人及輔佐人之意見後，裁定進行簡式審
    判程序；除簡式審判程序及簡易程序案件外，第一審應行合
    議審判；刑事訴訟法第二百七十三條之一第一項、第二百八
    十四條之一分別定有明文。本件被告甲○○所犯係死刑、無
    期徒刑、最輕本刑為三年以上有期徒刑或高等法院管轄第一
    審案件以外之罪，且於本院行準備程序時就被訴事實為有罪
    之陳述，經受命法官告知簡式審判程序之旨，並聽取公訴人
    、被告之意見後，本院合議庭認無不得或不宜改依簡式審判
    程序進行之處，經評議結果，裁定改由受命法官獨任行簡式
    審判程序，合先敘明。
二、訊據被告甲○○對於上開施用第一級毒品海洛因、第二級毒
    品甲基安非他命之犯行，均坦承不諱，且其於九十六年四月
    二十六日為警查獲後，經警採其尿液送驗，結果呈嗎啡、甲
    基安非他命陽性反應，此有尿液代號與真實姓名對照認證單
    、詮昕科技股份有限公司濫用藥物尿液檢驗報告書各一紙在
    卷可稽，再扣案之白粉一包，經送法務部調查局鑑定結果，
    確含海洛因成分，海洛因淨重○點○九公克，空包裝重○點
    二一公克，此有法務部調查局九十六年五月二十八日調科壹
    字第○九六二三○四六六六○號鑑定書一紙在卷可考，復有
    毒品初步檢驗報告書一紙、照片三幀附卷為證，以及第一級
    毒品海洛因一包、香煙盒一個扣案為憑，足徵被告之自白確
    與事實相符。另按毒品危害防制條例於九十二年七月九日修
    正公布，自九十三年一月九日施行，其中第二十條、第二十
    三條將施用毒品之刑事處遇程序，區分為「初犯」及「五年
    內再犯」、「五年後再犯」。依其立法理由之說明：「初犯
    」，經觀察、勒戒或強制戒治後，應為不起訴處分或不付審
    理之裁定；經觀察、勒戒或強制戒治執行完畢釋放後，「五
    年內再犯」者，因其再犯率甚高，原實施之觀察、勒戒及強
    制戒治既已無法收其實效，爰依法追訴或裁定交付審理。至
    於經觀察、勒戒或強制戒治執行完畢釋放後，「五年後再犯
    」者，前所實施之觀察、勒戒或強制戒治已足以遮斷其施用
    毒品之毒癮，為期自新及協助其斷除毒癮，仍適用「初犯」
    規定，先經觀察、勒戒或強制戒治之程序。從而依修正後之
    規定，僅限於「初犯」及「五年後再犯」二種情形，始應先
    經觀察、勒戒或強制戒治程序。倘被告於五年內已再犯，經
    依法追訴處罰，縱其第三次（或第三次以上）再度施用毒品
    之時間，在初犯經觀察、勒戒或強制戒治執行完畢釋放五年
    以後，已不合於「五年後再犯」之規定，且因已於「五年內
    再犯」，顯見其再犯率甚高，原實施觀察、勒戒或強制戒治
    ，已無法收其實效，即應依該條例第十條處罰。（最高法院
    九十五年度第七次刑事庭會議決議第二點參照）。本件被告
    前因施用毒品，經強制戒治後，於九十年二月二十八日執行
    完畢，又於五年內之九十四年四月某日起至同年七月二十四
    日止，及九十四年五月三十一日起至同年七月三十一日止，
    因分別施用第一級毒品、第二級毒品，經本院以九十四年度
    訴字第一二一六號分別判處有期徒刑八月、五月，應執行有
    期徒刑十一月確定，有臺灣彰化地方法院檢察署刑案資料查
    註紀錄表及臺灣高等法院被告全國前案紀錄表各一份在卷可
    考，則其再犯本件施用第一級毒品犯行，按諸前揭說明，自
    無毒品危害防制條例第二十條第三項規定之適用，而應按同
    條例第二十三條第二項規定，依法論科。本件事證明確，被
    告施用第一級毒品海洛因、第二級毒品甲基安非他命之犯行
    ，均堪認定。
三、核被告所為，分別係犯毒品危害防制條例第十條第一項之施
    用第一級毒品罪、同條第二項之施用第二級毒品罪。被告為
    施用第一級毒品、第二級毒品，而持有各該級毒品，其持有
    之低度行為，應各為施用之高度行為所吸收，均不另論罪。
    再被告所犯上開二罪，係犯意各別、行為互殊，應予分論併
    罰。又被告前因違反肅清煙毒條例、麻醉藥品管理條例案件
    ，經本院以八十三年度訴字第一八○二號分別判處有期徒刑
    三年四月、五月，應執行有期徒刑三年六月確定，因違反肅
    清煙毒條例、麻醉藥品管理條例案件，經本院以八十四年度
    訴字第八○九號分別判處有期徒刑三年八月、四月，應執行
    有期徒刑三年十月確定，上開二案經送監接續執行，於民國
    八十七年八月七日縮短刑期假釋出監付保護管束；於保護管
    束期間，復因違反保護管束應遵守事項情節重大，經撤銷假
    釋，再送監執行殘刑，甫於九十三年七月二十日縮刑期滿而
    執行完畢，此有臺灣彰化地方法院檢察署刑案資料查註紀錄
    表及臺灣高等法院被告前案紀錄表各一份在卷可稽，其於受
    有期徒刑執行完畢後，五年以內故意再犯本件有期徒刑以上
    之二罪，均為累犯，應依刑法第四十七條第一項規定，各加
    重其刑。爰審酌被告曾因施用毒品經送觀察、勒戒、強制戒
    治後，仍未能戒斷，再犯本案之罪，顯然未能善體國家設置
    觀察、勒戒、強制戒治機構，協助毒品施用者戒除毒癮之良
    法美意，及其犯罪之動機、目的、生活狀況、品行、所生危
    害，暨犯罪後坦承犯行，態度尚屬良好等一切情狀，分別量
    處如主文所示之刑。又被告所犯二罪之犯罪時間均在九十六
    年四月二十四日以前，依中華民國九十六年罪犯減刑條例第
    二條第一項第三款規定，各減其宣告刑二分之一，並定其應
    執行之刑。扣案之海洛因一包（海洛因淨重○點○九公克、
    空包裝重○點二一公克），為毒品危害防制條例第二條第二
    項第一款所稱之第一級毒品，應依同條例第十八條第一項前
    段規定，沒收銷燬之。另扣案之香煙盒一個，係被告所有、
    供其裝放第一級毒品海洛因所用之物，此經被告供承在卷，
    應依刑法第三十八條第一項第二款規定，宣告沒收。
四、另按受徒刑之執行完畢，或一部之執行而赦免後，五年以內
    故意再犯有期徒刑以上之罪者，方為累犯，此觀刑法第四十
    七條第一項規定甚明。又裁判確定前犯數罪者，併合處罰之
    ；數罪併罰，宣告多數有期徒刑者，於各刑中之最長期以上
    ，各刑合併之刑期以下，定其刑期；刑法第五十條、第五十
    一條第五款定有明文。故刑法第四十七條第一項所謂之「受
    徒刑之執行完畢」，於數罪併罰案件，係指所定之執行刑，
    執行完畢而言；如於定執行刑之前，因有一部分犯罪先確定
    ，形式上予以執行，仍應依前揭規定定其應執行之刑，俟檢
    察官指揮執行「應執行刑」時，再就形式上已執行部分予以
    折抵，不能謂先確定之罪已執行完畢（最高法院八十七年度
    臺上字第四○九九號判決意旨參照）。本件被告因自九十四
    年四月某日起至同年七月二十四日止，及自九十四年五月三
    十一日起至同年七月三十一日止，分別施用第一級毒品、第
    二級毒品之案件，經本院以九十四年度訴字第一二一六號分
    別判處有期徒刑八月、五月，應執行有期徒刑十一月確定，
    並經送監執行，於九十五年十月十五日縮刑期滿而出監；惟
    被告另因詐欺案件，經本院以九十五年度易字第九七九號判
    處有期徒刑五月確定，並與上開施用第一級毒品、第二級毒
    品案件，再經本院以九十六年度聲字第七四三號裁定合併定
    其應執行刑為有期徒刑一年三月確定，此有臺灣彰化地方法
    院檢察署刑案資料查註紀錄表及臺灣高等法院被告前案紀錄
    表各一份在卷可佐。被告施用第一級毒品、第二級毒品案件
    部分，雖先確定，形式上予以執行，並於九十五年十月十五
    日縮刑期滿而出監，然該案件與詐欺案件所定之應執行刑部
    分，既尚未經檢察官指揮執行，按諸前揭說明，仍不能謂上
    開施用第一級毒品、第二級毒品案件已執行完畢，起訴書認
    上開施用第一級毒品、第二級毒品案件已執行完畢一節，容
    有誤會。
據上論斷，應依刑事訴訟法第二百七十三條之一第一項、第二百
九十九條第一項前段，毒品危害防制條例第十條第一項、第二項
、第十八條第一項前段，刑法第十一條前段、第四十七條第一項
、第五十一條第五款、第三十八條第一項第二款，中華民國九十
六年罪犯減刑條例第二條第一項第三款、第七條、第十條第一項
，判決如主文。
本案經檢察官陳茂亭到庭執行職務。
中　　華　　民　　國　　96　　年　　7 　　月　　24　　日
　                刑事第六庭    法  官  鄭舜元
以上正本證明與原本無異。
如不服本判決應於收受本判決後10日內向本院提出上訴書狀，其
未敘述上訴理由者，並得於提起上訴後10日內向本院補提理由書
狀（均須按他造當事人之人數附繕本）「切勿逕送上級法院」。
中　　華　　民　　國　　96　　年　　7 　　月　　30　　日
                                書記官  呂雅惠
附錄：論罪科刑法條：
毒品危害防制條例第十條：
施用第一級毒品者，處六月以上五年以下有期徒刑。
施用第二級毒品者，處三年以下有期徒刑。
